【裁判字號】    89,交上易,374
【裁判日期】    890830
【裁判案由】    過失致死等
【裁判全文】
臺灣高等法院刑事判決                          八十九年度交上易字第三七四號
    上  訴  人
    即  被  告    丙○○
    選任辯護人    丁福慶
右上訴人即被告因過失致死等案件，不服臺灣板橋地方法院八十九年度交易字第二八
三號，中華民國八十九年八月三十日第一審判決（起訴案號：臺灣板橋地方法院檢察
署八十九年度偵字第九五二八號）提起上訴，本院判決如左：
    主  文
原判決撤銷。
丙○○因過失致人於死，處有期徒刑捌月。
    事  實
一、丙○○於民國八十八年十二月十四日下午四時四十五分許，騎乘車牌號碼ＡＢＦ
    ─二五七號重型機車，由臺北縣中和市往板橋市方向行駛，行經板南路五二０巷
    口前約五十公尺處，原應注意在遵行車道內行駛，亦不得超速，以防止危險之發
    生，且依當時之路況，又無不能注意之情事，竟疏未注意，而以時速四十至五十
    公里之速度，於對向車道有來車時，為超越同向由林榮全所駕駛車牌號碼ＢＡ─
    ０八八號自用大客車（東山高中校車），逕自駛入對向車道，致撞及在對向車道
    往橋和路方向由丁○○所騎乘後載乙○○之車牌號碼ＯＸＰ─九三八號重型機車
    ，及由吳秉諤所騎乘車牌號碼ＵＥＯ─六四二號輕型機車後，再擦撞前開東山高
    中校車左側車身，致吳秉諤胸腔內出血，經送醫後延至同日下午五時三十分許，
    不治死亡，丁○○則受有左大腳趾撕裂傷及左肩、左肘、左手挫傷及左小腿多處
    擦傷、乙○○受有左膝撕裂傷、右大足趾骨折等之傷害。
二、案經丁○○、乙○○、甲○○及黃菊枝（吳秉諤之父、母）等人，分別向臺灣板
    橋地方法院檢察署檢察官告訴，暨由臺北縣警察局中和分局報請臺灣板橋地方法
    院檢察署檢察官相驗後自動檢舉偵查起訴。
    理  由
一、訊據被告丙○○，坦認於右揭時、地騎乘機車肇事，致被害人吳秉諤死亡及告訴
    人丁○○、乙○○二人受傷之事實，並以吳秉諤係七十二年出生，尚不得考領駕
    駛執照，乃無照駕駛，且係騎乘機車於快車道上行駛等語置辯。
二、經查：
（一）右揭事實，業據被告於警訊時及偵查中供承不諱，核與告訴人丁○○、乙○○
      及被害人吳秉諤之父甲○○等人指訴之情節相符，並經當場目睹證人即東山高
      中學生林士鈞於警訊時（偵查卷第四頁）、東山高中校車司機林榮全於警訊及
      偵查中（偵查卷第五頁反面、第十九頁反面）證述綦詳，復有道路交通事故調
      查報告表一紙、現場及車損照片八幀附卷可資佐證。而被害人吳秉諤確因本件
      車禍受傷不治死亡，亦經臺灣板橋地方法院檢察署檢察官督同法醫師相驗屬實
      ，製有相驗屍體證明書、驗斷書及勘驗筆錄在卷足憑；另告訴人丁○○及乙○○二人，因本件車禍而受有如事實欄所載之傷害，亦有三軍總醫院附設民眾診
      療服務處診斷證明書二紙附卷可稽。且依車損照片所攝，告訴人丁○○之機車
      車頭全毀，被害人吳秉諤之機車車身破裂、車頭全毀，被告之機車前車輪鋼圈
      嚴重凹陷，足徵本件事故發生之際，撞擊力甚大，堪認係被告超速行駛並因超
      車而駛入對向車道所肇致。另經臺灣省臺北縣區車輛行車事故鑑定委員會鑑定
      本件肇事原因，亦認被告「超速在對向有來車交會時超車駛入來車道」，有該
      委員會北鑑字第八九一八三號鑑定意見書在卷可佐。
（二）又被害人吳秉諤騎乘輕型機器腳踏車，未依道路交通安全規則第九十九條之規
      定靠右行駛，致在近中線處遭被告撞及，機車亦倒臥於中線附近一節，業據當
      場目睹車禍經過之證人林榮全於偵查中證述無訛（偵查卷第二十頁），並有交
      通事故調查報告表所繪現場圖附卷可按，堪認被害人行車亦有過失。至被害人
      於肇事之際尚未考領駕駛執照，則與其過失行為無關，併予敘明。
（三）依卷附道路交通事故調查報告表之記載，上開路段為二線道，無分向及分道設
      施，肇事當時之路面乾燥、無缺陷、無障礙物、視距良好，並無不能注意之情
      事，被告應注意能注意而疏未注意，其對本件車禍之發生，顯有過失甚明。被
      告之過失行為與被害人吳秉諤之死亡及告訴人丁○○、乙○○二人之受傷間，
      復有相當之因果關係。本件事證明確，被告之犯行洵堪認定。
三、按行車速度應依標誌之規定，無標誌者，在市區道路，時速不得超過四十公里；
    又汽車在雙向二車道行駛時，應在遵行車道內行駛，道路交通安全規則第九十三
    條第一項第一款及第九十七條第一款，分別定有明文。查被告丙○○以一個騎乘
    機車超速及駛入來車道，致一人死亡、二人受傷之行為，核係犯刑法第二百七十
    六條第一項之過失致死罪及同法第二百八十四條第一項前段之過失傷害罪（即致
    丁○○、乙○○二人之傷害結果），所犯上開三罪，係一行為觸犯數罪名之想像
    競合犯（含同種「二傷害行為」、異種「傷害、死亡」等之想像競合關係），應
    從一重之過失致人於死罪論處。
四、原審據以對被告論罪、科刑，固非無據；惟原判決漏未就被害人之過失予以認定
    ，自有違誤，即屬無可維持。被告提起上訴，指摘原判決未審酌被害人之過失情
    節，量刑亦屬過重，為有理由，應由本院予以撤銷改判。爰審酌被告之品行、過
    失之程度、所生損害、尚未與被害人之家屬及告訴人等達成民事和解、被告因本
    件車禍造成自身左臂殘廢（經本院當庭勘驗屬實），及被告犯罪後之態度等一切
    情狀，量處如主文第二項所示之刑。
據上論斷，應依刑事訴訟法第三百六十九條第一項前段、第三百六十四條、第二百九
十九條第一項前段，刑法第二百七十六條第一項、第二百八十四條第一項前段、第五
十五條，罰金罰鍰提高標準條例第一條前段，判決如主文。
本案經檢察官錢漢良到庭執行職務
中    華    民    國      八十九      年      十二      月     十二     日
                              臺灣高等法院刑事第六庭
                                  審判長法  官  陳  春  秋
                                        法  官  高  明  哲
                                法  官  王  麗  莉
右正本證明與原本無異。
不得上訴。
                                         書記官  胡     儀
中    華    民    國      八十九      年      十二      月     十二    日


司法院資訊處製作；財團法人民間司法改革基金會備份。
